臺灣臺南地方法院刑事裁定　　　　　　　 95年度訴字第771號
公　訴　人　臺灣臺南地方法院檢察署檢察官
被　　　告　甲○○
選任辯護人　李家鳳律師
上列被告因妨害自由等案件，經檢察官提起公訴（95年度偵字第
3493、5430、6080號），本院裁定如下：
    主  文
甲○○犯恐嚇危害安全罪，累犯，處有期徒刑伍月，如易科罰金
，以新臺幣玖佰元即銀元佰元折算壹日。
其餘被訴部分無罪。
    事  實
一、甲○○前因偽造文書案件，經本院以89年度易字第756號判
    決判處有期徒刑3月確定，嗣於民國91年7月1日易科罰金執
    行完畢。詎猶不知悔改，因要求與陳美芬交往遭拒絕，竟基
    於恐嚇危害他人安全之犯意，自95年1月4日凌晨4時4分許起
    至同日時29分許止，以行動電話接續傳送「妳去死吧」、「
    …雞犬不靈我不看妳家人不安我絕不罷休好話說盡了我不留
    情」、「改電話搬家不讓我知道保證妳會後悔…」等簡訊至
    陳美芳之行動電話中，致陳美芳觀看簡訊內容後心生畏怖。
二、案經陳美芳訴由臺南市警察局第四分局報請臺灣臺南地方法
    院檢察署檢察官偵查起訴。
    理  由
壹、有罪部分：
一、訊據被告甲○○固坦承於上開時間傳送簡訊給被害人陳美芳
    ，惟辯稱：恐嚇危害安全部分全部已經法院95年度簡字第82
    7號刑事判決審理，應有一事不受理之適用，而且意思不是
    要恐嚇陳美芳云云。經查，上開犯罪事實業據被害人陳美芳
    於警、偵訊中指訴綦詳，並有列印之簡訊五則附卷可稽（見
    95年度偵字第3493號卷第13-15頁），自堪信為真實。 而其
    所傳簡訊中「妳去死吧」、「…雞犬不靈我不看妳家人不安
    我絕不罷休好話說盡了我不留情」、「改電話搬家不讓我知
    道保證妳會後悔…」等語，客觀上已足使人認係要使人受到
    傷害或不利之恫嚇言語，自已對被害人陳美芳及其家人之身
    體、自由、名譽有危害之虞，並使被害人心生畏懼，自係對
    被害人之身體、自由、名譽之安全為恐嚇之行為。被告所辯
    ，無非畏罪卸責之詞，不足採信。另本院95年度簡字第827
    號乙案，檢察官僅就被告甲○○於94年12月19日下午6時許
    傷害被害人陳美芳部分聲請簡易判決處刑，而本院就該案所
    為刑事簡易判決亦僅就傷害部分判處被告甲○○拘役伍拾日
    ，故該案與本案之恐嚇罪部分毫不相干，自無一事不再理之
    問題。本件事證已臻明確，被告犯行洵堪認定，應依法論科
    。
二、核被告甲○○所為，係犯刑法第305條之恐嚇危害安全罪。
    被告有如犯罪事實欄所載執行完畢之前科紀錄，此有卷附臺
    灣高等法院被告前案紀錄表可稽，茲於五年以內再故意犯本
    件有期徒刑以上之罪，不論依修正前之刑法第47條，或修正
    後之刑法第47條第1項之規定，均構成累犯，對被告而言並
    無有利或不利之情形，自不生新舊法比較之問題，應逕依修
    正前之刑法第47條，論以累犯，並加重其刑。爰審酌被告僅
    因追求被害人不成即恐嚇他人，其手段、對被害人所生危害
    及犯後否認犯行仍不知悔悟等一切情狀，量處如主文所示之
    刑，並諭知易科罰金之折算標準，以資懲儆。又按行為後法
    律有變更者，適用行為時之法律。但行為後之法律有利於行
    為人者，適用最有利於行為人之法律，刑法第2條第1項定有
    明文。本件被告犯罪時之刑法第41條第1項前段規定：「犯
    最重本刑為5年以下有期徒刑以下之刑之罪，而受6個月以下
    有期徒刑或拘役之宣告，因身體、教育、職業、家庭之關係
    或其他正當事由，執行顯有困難者，得以1元以上3元以下折
    算一日，易科罰金。」又被告行為時之易科罰金折算標準，
    修正前罰金罰鍰提高標準條例第2條前段（現已刪除）規定
    ，就其原定數額提高為100倍折算1日，則本件被告行為時之
    易科罰金折算標準，應以銀元300元折算1日，經折算為新臺
    幣後，應以新臺幣900元折算為1日。惟95年7月1日修正公布
    施行之刑法第41條第1項前段則規定：「犯最重本刑為五年
    以下有期徒刑以下之刑之罪，而受六個月以下有期徒刑或拘
    役之宣告者，得以新臺幣一千元、二千元或三千元折算一日
    ，易科罰金。」比較修正前後之易科罰金折算標準，以95
    年7月1日修正公布施行前之規定，較有利於被告，則應依刑
    法第2條第1項前段，適用修正前刑法第41條第1項前段規定
    ，定其折算標準。
貳、無罪部分
一、公訴意旨略以：甲○○係丁○○前配偶，2人係家庭暴力防
    治法第3條第1款所稱家庭成員。詎甲○○於95年3月28日上
    午8時許，自丁○○臺南市○○街121巷6號住處2樓窗戶爬進
    屋內，侵入該住宅，待丁○○返家後，基於傷害他人身體及
    妨害自由之犯意，抓住丁○○之手，丁○○見狀高喊救命並
    欲掙脫，甲○○即掐住丁○○之頸部，徒手毆打丁○○，並
    向其嚇稱：再大叫就打死妳等語，又持開瓶器作勢砸丁○○
    之頭部，致丁○○於掙扎過程及遭甲○○毆打而受有左手食
    指表淺性撕裂傷、右足1.5公分瘀傷、前頸4處瘀傷各為1公
    分、1公分、1公分及2公分等傷害。甲○○旋自口袋取出自
    備童軍繩欲綑綁丁○○，經丁○○掙扎而未果，並繼對丁○○嚇稱：如果不聽話，就要騷擾妳朋友，如果敢報警，不會
    放過妳之語，致丁○○心生畏怖，致生危害於安全，且不敢
    逃離甲○○身邊，以此方法剝奪丁○○行動自由。甲○○於
    95 年3月29日下午7時許，駕駛車牌號碼2958-NQ號自用小客
    車，將行動受其控制之丁○○載至其臺南縣永康市○○○路
    住處，致丁○○自該日起至同年月31日均無法自由離開該處
    所。復於95年4月1日下午8時許，駕駛上開自小客車搭載行
    動受其控制之丁○○至臺中縣大甲鄉參加媽祖進香活動，並
    於95年4月3日凌晨0時許，將丁○○帶回上開臺南市○○街
    住處。丁○○自同日凌晨2時21分許起，以行動電話發送數
    則求救簡訊與其友人戊○○，員警據戊○○報案至前開丁○○住處敲門，甲○○聽聞敲門聲，即取出自備已開鋒掃刀架
    在丁○○頸部，並作勢欲砍丁○○，嚇令其不得開門，以此
    強暴方式使丁○○無法開啟房門使員警進入其住處。嗣員警
    於同日上午7時30分許，會同前揭丁○○住處房東開啟房門
    ，而查獲上情，並扣得掃刀1支及開瓶器1只。因認被告涉犯
    刑法第277條第1項、第302條第1項、第304條第1項、第306
    條第1項之罪嫌云云。
二、按犯罪事實，應依證據認定之，無證據不得認定其犯罪事實
    ；又不能證明被告犯罪者，應諭知無罪之判決，刑事訴訟法
    第154條第2項、第301條第1項分別定有明文。次按事實之認
    定，應憑證據，如未能發現相當證據，或證據不足以證明，
    自不能以推測或擬制之方法，為裁判基礎；認定不利於被告
    之事實，須依積極證據，苟積極證據不足為不利於被告之事
    實認定時，即應為有利於被告之認定，更不必有何有利之證
    據；又認定犯罪事實所憑之證據，雖不以直接證據為限，間
    接證據亦包括在內；然而無論直接或間接證據，其為訴訟上
    之證明，須於通常一般之人均不致有所懷疑，而得確信其為
    真實之程度者，始得據為有罪之認定。而告訴人之告訴，係
    以使被告受刑事訴追為目的，是其陳述是否與事實相符，仍
    應調查其他證據以資審認。最高法院40年台上字第86號、30
    年上字第816號、76年台上字第4986號、52年台上字第1300
    號分別著有判例可資參照。
三、本件公訴意旨認被告甲○○涉犯前揭刑法第277條第1項、第
    302條第1項、第304條第1項、第306條第1項等罪嫌，無非係
    以告訴人之指訴、證人戊○○、乙○○之證言及求救之簡訊
    、扣案開瓶器、掃刀、診斷證明書為據。訊據被告甲○○堅
    決否認有上開犯行，辯稱：95年3月28日伊在前門敲門，丁○○要伊從後門進去，並開門讓伊進去，並無其他證據可證
    伊侵入其住宅。丁○○的傷是在迓媽祖時為旗子所傷，且丁○○提出之傷單看不出有打鬥抵抗後之應有傷勢，該傷單所
    載受傷情形輕微，可見丁○○所述不實在。依據調入之通聯
    紀錄可見丁○○通聯自由，其所述受到恐嚇拘束自由，對外
    無法聯絡情形不存在。伊與丁○○前往參加迓媽祖活動，如
    起訴事實存在，丁○○實在有許多機會報警處理。而證人戊○○於巡邏警員到場時，竟然沒有即時請警員協助搭救丁○○，其理反常。伊於警詢中說不會放過她的朋友，是因這句
    話是丁○○先說的，伊借來轉說給丁○○聽，因為丁○○說
    過她自殺不會放過伊朋友，伊才這麼說，如果伊自殺，也不
    會放過她的朋友。而扣案刀子是戊○○從2樓隔壁房間拿出
    來交給警察的等語。
四、經查：
  (一)告訴人丁○○指稱被告是於95年3月28日上午8時許從2樓窗
    戶爬進屋內云云，惟證人方榮木於偵查中則證稱其晚上9點
    多就睡了，隔天凌晨6點才起床，並無看到被告爬入告訴人
    家中等語（見95偵字第3493號卷第34頁）。若被告是從正門
    爬上2樓進入，該時間證人已起床，應能看見被告爬入告訴
    人家中情形，但證人已證稱並未看見其事。而依警卷第30頁
    所附照片顯示，告訴人所住之透天厝正門乃是鐵捲門，並無
    可供攀爬之處；同時告訴人於本院審理中也證稱：「後門打
    開就是防火巷，沒有圍牆」等語。告訴人住處前後門1樓均
    無可供攀爬之處，則被告是如何能爬上2樓由窗戶進入告訴
    人家中呢？告訴人既未能提出合理說明，公訴意旨亦未舉證
    以實其說，故告訴人指稱被告自2樓侵入住宅云云，自不足
    採信。
  (二)又查，告訴人固指稱被告持開瓶器作勢砸告訴人之頭部，致
    告訴人於掙扎過程及遭甲○○毆打而受傷云云。但依告訴人
    提出之診斷證明書所示，告訴人右足1.5公分瘀傷，告訴人
    既是遭被告持開瓶器作勢砸向頭部，何以足部會受傷？又既
    遭被告毆打，為何所受之傷均是1、1.1、2公分等極細小之
    瘀傷？依告訴人指稱被被告掐住頸部云云，則當時被告1手
    掐住告訴人頸部，1手拿開瓶器（1端為尖銳狀），自無法再
    持其他器物攻擊告訴人，告訴人之前額為何會造成該極小瘀
    傷（應非開瓶器尖端刺傷）？如被告有以徒手毆打告訴人，
    又為何告訴人身上並無其他較大範圍之瘀傷？且告訴人於審
    理中證稱其見被告出現屋內時即大叫，其要打開鐵門衝出去
    ，被告抓住其手，其就一直大叫云云，按當時已是早上8點
    多，一般人應均已起床，竟無任何鄰居聽聞喊叫聲而前來查
    問，實令人不解！況除告訴人之指訴外亦無其他證據可資佐
    證，告訴人所言殊難遽予採信。足見被告所辯告訴人之傷是
    在參加迓媽祖時為旗子所傷乙節，尚非子虛空言。
  (三)再查，告訴人指稱被告妨害自由及恐嚇，並指稱「直到95年
    3月29日下午7時許甲○○才帶我出去吃飯」（見本院卷第14
    3頁）云云。依告訴人所指，被告自95年3月28日上午8時許
    進入屋內至翌日下午7時許才出去吃飯，被告2人長達約35小
    時均未吃飯，只待在屋內，實令人難以置信！況證人即被告
    住處大樓管理員莊清河及丙○○均到庭結證稱95年3月28日
    下午（白天），在被告住處一樓管理室外有見到被告和告訴
    人有說有笑在聊天等語，被告與告訴人當日早上始發生激烈
    衝突並因而受傷，當日下午即能2人有說有笑在聊天，殊無
    法想像！且證人所證與告訴人之指訴亦有不合。又告訴人指
    稱被告妨害自由云云，告訴人已坦承有隨被告出外用餐，告
    訴人何以不伺機向路人或餐飲店老闆求救？況告訴人亦隨被
    告前往大甲參加媽祖遶境活動，該活動參與之人數以萬計，
    且延途尚有許多維持秩序之員警，告訴人為何均不求救，即
    刻將被告逮捕？且於廟宇中和被告互相拍照時，亦不見告訴
    人有何自由遭受剝奪情形，同時旁邊亦尚有其他進香之人，
    告訴人也不求救？此均有被告提出之照片可證（見本院卷第
    51 -57頁）。況且依告訴人所使用之0000000000號行動電話
    通聯紀綠顯示，自95年3月28日起至同年4月3日止，有許多
    使用電話之紀錄，有和信電訊股份有限公司雙向通聯紀錄查
    詢回覆函所附通聯紀錄可資參考，告訴人既可對外聯絡，何
    不報警處理？若謂告訴人因受被告恐嚇乃不敢報警或逃離云
    云，惟被告是否曾恐嚇告訴人，除告訴人指訴外，並無其他
    證據可資證明。且證人戊○○即證稱是接獲告訴人多通簡訊
    求救方報警者，如此，告訴人應無不敢報警情事，但何以早
    不求救，此種種均使人懷疑告訴人是否確曾遭被告恐嚇及限
    制自由？告訴人稱在大甲時即發簡訊向證人戊○○求救，然
    救人如救火，甚為緊急，但證人戊○○卻未立刻向警方報案
    ，而是直到告訴人已回到台南，始於95年4月3日22時才向警
    方報案。但證人戊○○又稱其於告訴人回到台南後即帶回朋
    友前往告訴人家中營救告訴人等語，惟當時被告以為是地下
    錢莊之人前來討債而主動報警處理，警方於當日凌晨2時47
    分即派員到現場處理，並詢問證人戊○○發生何事？證人戊○○卻表示係與朋友聊天並無不法情事等語，此有臺南市警
    察局95年6月28日南市警勤字第09550221780號函所附「臺南
    市警察局勤務指揮中心110受理各類案件記錄表」可憑。證
    人戊○○係遲至同日早上6時22分始向臺南市警察局第五分
    局開元派出所報案，有臺南市警察局第五分局95年7月3日南
    市警五勤字第09545190550號函所附派出所受理各類案件紀
    錄表可稽。當時情況既已緊急到證人須率友人前往救援，且
    證人所接獲之警訊其中一通表示被告「有拿刀」等語，然警
    員已到現場了，證人卻不報警，反倒向警員表示沒什麼事情
    ，豈非大異常理！末查，告訴人指員警前往敲門時，被告持
    掃刀架在其頸部，並作勢欲砍丁○○，嚇令其不得開門云云
    。被告既有以掃刀脅迫之舉，被告所持之掃刀應是置放其附
    近以便隨時持用方是，惟查獲本案之警員乙○○到庭證稱查
    獲時被告及告訴人2人在床上，員警將其2人分開以便保護告
    訴人，但告訴人都沒有開口，房間內沒有發現刀子，同行之
    派出所所長亦未告知有發現刀子之事等語（見本院卷第160-
    16 4頁）。扣案刀械長51公分（刀柄長16公分、刃長35公分
    ），若置於房間內當可輕易發現方是，但依證人乙○○所證
    並未於房間內發現該刀械。而稍早之前被告才拿刀架在告訴
    人頸部，一旦獲救，告訴人反倒如此鎮靜，未於第一時間向
    員警指控被告之暴行，或指出掃刀何在，避免被告持掃刀拒
    捕，只是默默隨員警離開，告訴人之反應似也太離奇！且依
    警詢筆錄所載製作筆錄之員警問告訴人「警方在現場時妳向
    警方提出之刀子，妳稱係甲○○用來恐嚇妳之刀子．．．」
    等語（見警卷第10頁），據此可知該扣案刀械應確實非員警
    在現場查獲，故被告所辯刀械是在隔壁放置準備丟棄之物的
    房間由戊○○尋獲乙節應可堪採信，而告訴人所指顯與現場
    狀況未合。
  (四)綜上所述，公訴意旨所舉告訴人及證人戊○○之證詞既尚有
    如此多之瑕疵，均不足認定被告有上開妨害自由等犯行，此
    外，復查無其他積極證據足資證明被告確有該等犯行，揆諸
    首開說明，被告此部分犯罪尚屬不能證明，即應為無罪之諭
    知。
據上論斷，應依刑事訴訟法第299條第1項前段、第301條第1項，
刑法第2條第1項前段、第305條、修正前刑法第41條第1項前段、
第47條，刑法施行法第1條之1，修正前罰金罰鍰提高標準條例第
2條，判決如主文。
中　　華　　民　　國　　96　　年　　1 　　月　　9 　　日
　　　　　　　　　刑事第八庭    審判長法  官　彭喜有
                                      法  官  鄧希賢
                                      法  官  王慧娟
以上正本證明與原本無異。
如不服本判決應於送達後10日內向本院提出上訴狀。
      　　　　　　　　　　　　　　　　書記官　黃傳鈞
中　　華　　民　　國　　96　　年　　1 　　月　　10　　日
附錄本案論罪科刑法條全文
中華民國刑法第305條：
以加害生命、身體、自由、名譽、財產之事，恐嚇他人致生危害
於安全者，處2年以下有期徒刑、拘役或3百元以下罰金。
